【裁判字號】    92,交易,6
【裁判日期】    920317
【裁判案由】    過失傷害
【裁判全文】
臺灣嘉義地方法院刑事判決                            九十二年度交易字第六號
    公  訴  人  臺灣嘉義地方法院檢察署檢察官
    被      告  甲○○  男  四.
右列被告因過失傷害案件，經檢察官提起公訴 (九十一年度調偵字第三六一號），本
院判決如左：
    主  文
甲○○因過失傷害人，處拘役伍拾伍日，如易科罰金，以參佰元折算壹日。
    事  實
一、甲○○曾於民國九十一年間，因服用酒類不能安全駕駛動力交通工具而駕駛之公
    共危險行為，經台灣新竹地方法院判處罰金一萬六千元，緩刑三年確定，現仍緩
    刑中。於九十一年五月二十一日十三時三十分許，甲○○駕駛車號ＴＭ—三八一
    二號自用小客車，沿嘉義縣水上鄉○○路由南往北行駛，途經該路二段三０八號
    前時，本應注意車前狀況及兩車併行之間隔，並隨時採取必要之安全措施，而依
    當時天候晴、日間自然光線、省道直路、快慢車道均鋪設柏油、路面乾燥無缺陷
    、無障礙物視距良好等客觀情狀，並無不能注意之情形，竟因前方路口號誌紅燈
    ，阻礙車流，而欲駛入慢車道往前超車，卻疏未注意車旁行車動態，而與同向行
    駛慢車道由丙○○所騎乘車牌號碼ＭＢＥ—二九九號重機車發生擦撞，致丙○○
    人車倒地，受有頭部外傷、腦震盪、下背痛及挫傷等傷害。甲○○於肇事後，主
    動報警，於承辦警員到場處理時自承為肇事駕駛，並接受審判。
二、案經丙○○訴由嘉義縣警察局水上分局報由臺灣嘉義地方法院檢察署檢察官偵查
    起訴。
    理  由
一、訊據被告甲○○固不否認有於右揭時地與告訴人丙○○所騎乘之機車發生擦撞之
    事實，惟矢口否認有何過失傷害之犯行，辯稱：其當時停紅燈，係告訴人自己擦
    撞其汽車照後鏡云云。然查，右述犯罪事實，迭據告訴人於警局初詢、檢察官偵
    查及本院審理時指訴綦詳，而依警製道路交通事故調查報告表之記載，事故位置
    （即車禍發生地點）係在慢車道，被告亦自承告訴人倒地之位置是在機車（慢車
    ）道無誤（見本院九十二年一月二十七日訊問筆錄），足見被告所辯其當時停紅
    燈，係告訴人擦撞照後鏡云云，應非事實，從而堪信告訴人指訴係被告欲駛入慢
    車道向前超車等語之情節為真實；另查，本案車禍發生後，被告立即將車輛駛至
    事發地點北向慢車道停放，衡諸經驗及論理法則，被告果係停紅燈時，告訴人自
    行擦撞被告車輛而倒地，依吾人自然反應，被告當係立即開門下車察看，車輛停
    放位置應該在快車道上，而本案被告則於事發後隨即順勢將車駛至路旁，顯見被
    告所辯其當時停紅燈等語，應非真實，從而益證告訴人指訴被告為向右駛入慢車
    道超車而擦撞伊機車等語，應堪採信。按車輛行駛時，駕駛人應注意兩車併行之
    間隔，隨時採取必要之安全措施，道路交通安全規則第九十四條第三項定有明文
    。被告領有駕駛執照駕車，理當注意上述道路交通安全規範，且依當時天候晴、
    日間自然光線、省道直路、快慢車道均鋪設柏油、路面乾燥無缺陷、無障礙物視
    距良好等客觀情狀，並無不能注意之情形，竟因前方路口號誌紅燈，阻礙車流，
    欲駛入慢車道超車而肇事，其有過失甚明。又告訴人車禍後經送財團法人天主教
    聖馬爾定醫院救治，經診斷受有頭部外傷、腦震盪、下背痛、挫傷等傷害之事實
    ，有診斷證明書一紙附卷可參，又告訴人確係因本件被告有過失之車禍而受有前
    開傷害，是被告之過失行為與告訴人之傷害間，即有相當因果關係。綜上所述，
    本案事證已臻明確，被告犯行，堪以認定。
二、核被告甲○○所為，係犯刑法第二百八十四條第一項前段之過失傷害罪。被告甲
    ○○於肇事後主動報警，並於承辦警員到場處理時自承為肇事駕駛之事實，業據
    證人即承辦警員乙○○結證在卷，應依刑法第六十二條自首之規定，減輕其刑。
    爰審酌被告曾有公共危險前案記錄之品行（有台灣高等法院被告全國前案紀錄表
    及台灣嘉義地方法院檢察署刑案資料查註紀錄表各一件在卷可參）、其國中肄業
    之智識程度、違規超車卻未注意兩旁車況而肇事之過失程度、過失犯罪所生被害
    人傷害之程度及犯罪後之態度等諸般情狀，量處如主文所示之刑，並諭知易科罰
    金之折算標準。
據上論斷，應依刑事訴訟法第二百九十九條第一項前段，刑法第二百八十四條第一項
前段、第六十二條、第四十一條第一項前段，罰金罰鍰提高標準條例第一條前段、第
二條，判決如主文。
本案經檢察官郭志明到庭執行職務
中      華      民      國    九十二    年      三      月     十七     日
                                      臺灣嘉義地方法院交通法庭
                                          法  官  許兆慶
右正本證明與原本無異。
如不服本判決，應於判決送達後十日內，向本院提出上訴狀。
中  華      民      國    九十二    年      三      月     十七     日
                                          書記官  洪麗惠
所犯法條：
刑法第二百八十四條第一項：因過失傷害人者，處六月以下有期徒刑、拘役或五百元
以下罰金，致重傷者，處一年以下有期徒刑、拘役或五百元以下罰金。


司法院資訊處製作；財團法人民間司法改革基金會備份。
